臺灣屏東地方法院刑事判決　　　　　　　　　　　　　九十年度易字第一五四六號
　　公　訴　人　臺灣屏東地方法院檢察署檢察官
　　被　　　告　乙○○
　　　　　　　　甲○○
　　　　　　　　丙○○
右列被告等因賭博案件，經檢察官聲請簡易處刑（九十年度偵字第六四三七號），本
院屏東簡易庭審酌後，認為不宜以簡易判決處刑，移送本院改依通常程序審理，本院
判決如左：
      主  文
乙○○共同違反未依電子遊戲場業管理條例規定辦理營利事業登記者，不得經營電子
遊戲場業之規定，處拘役伍拾日，如易科罰金，以佰元折算壹日。
甲○○共同違反未依電子遊戲場業管理條例規定辦理營利事業登記者，不得經營電子
遊戲場業之規定，處拘役拾日，如易科罰金，以佰元折算壹日，緩刑貳年。
丙○○在公眾得出入之場所賭博財物，處罰金壹仟元，如易服勞役，以佰元折算壹
日。
扣案之賭博性電動機具「滿貫大亨」貳台、「金象王」壹台、「金虎王」壹台、「瑪
莉列車」壹台（均含ＩＣ板）、賭資新台幣壹萬陸仟柒佰捌拾元，均沒收之。
      事  實
一、乙○○係位於屏東縣屏東市○○路六００號「界揚超商」之負責人，明知該商店
    未依電子遊戲場業管理條例之規定辦理營利事業登記，竟自民國九十年九月間起
    ，在上開公眾得出入之超商內擺設賭博性電動機具滿貫大亨二台、金象王一台、
    金虎王一台、瑪莉列車一台，連續與不特定人賭博財物，其賭博方式係以由不特
    定人持新台幣（下同）十元硬幣投注至電動機具內下押，得不等分數以兌換現金
    ，「滿貫大亨」係以投十元硬幣即可玩二倍至一００倍不等分數，如速投三十元
    硬幣就有一０倍至一五０倍之分數，以所贏得分數以一比十（即一分換十元）之
    比例向櫃台兌換現金；而「金象王」、「金虎王」、「瑪莉列車」則係每台有八
    格投十元硬幣，每按一格即一分，如有中可得二倍至一００倍不等分數，並可以
    所贏得分數以一比一，即按照相同分數向店員兌換相同之現金，如未中彩者，則
    賭資歸乙○○所有，每日營業額約為二仟元左右。同時以每月薪資一萬二千元之
    代價雇用甲○○於上址擔任店員，甲○○明知該商店並未依電子遊戲場業管理條
    例之規定辦理營利事業登記，及上址所擺設之賭博性電動機具係與不特定人賭博
    財物之用，竟與乙○○共同基於賭博及違反電子遊戲場業管理條例之概括犯意，
    在店內擔任為客人兌換十元硬幣以投玩上開電動賭博機具及將客人所玩之機內積
    分兌換為現金之工作。嗣於九十年十月九日上午十一時二十五分許，適有丙○○
    在該處打玩「滿貫大亨」及「金象王」之機具賭博財物時，經警當場查獲，並扣
    得上揭賭博性電動機具五台（均含ＩＣ板），及機具內賭資一萬五千四百三十元
    、丙○○所換得之賭資一千三百五十元，共一萬六千七百八十元。
二、案經屏東縣警察局屏東分局報請臺灣屏東地方法院檢察署檢察官偵查聲請簡易判
    決處刑，經本院屏東簡易庭移送本院適用通常訴訟程序審理。
      理  由
一、右揭事實，業據被告乙○○、甲○○及丙○○迭於警詢、偵訊及本院審理時坦承
    不諱，渠等所供互核相符，復有屏東縣警察局屏東分局現場檢查紀錄表一紙在卷
    可稽，並有賭博性電動機具五台（均含ＩＣ板），及機具內賭資一萬五千四百三
    十元、丙○○所換得之賭資一千三百五十元，共一萬六千七百八十元扣案可資佐
    證，本件事證已臻明確，被告三人犯行洵堪認定，應依法論科。
二、按電子遊戲場業管理條例第十五條規定：未依本條例規定辦理營利事業登記者，
    不得經營電子遊戲場業。同條例第二十二條規定：違反第十五條規定者，處行為
    人一年以下有期徒刑、拘役或科或併科新台幣五十萬元以上，二百五十萬元以下
    罰金。又依同條例第四條第一項規定「本條例所稱電子遊戲機，指利用電、電子
    、電腦、機械或其他類似方式操縱，以產生或顯示聲光影像、圖案、動作之遊樂
    機具，或利用上述方式操縱鋼珠或鋼片發射之遊樂機具。但未具影像、圖案，僅
    供兒童騎乘者，不包括在內」觀之，只須符合上開所謂「利用電、電子、電腦、
    機械或其他類似方式操縱，以產生或顯示聲光影像、圖案、動作之遊樂機具，或
    利用上述方式操縱鋼珠或鋼片發射之遊樂機具，具有影像、圖案、且非僅供兒童
    騎乘者」，即屬該條例所稱之電子遊戲機，至同條第二項所謂之「前項電子遊戲
    機不得有賭博或妨害風化之設計及裝置」及同條例第三條有關「本條例所稱電子
    遊戲場業，指設置電子遊戲機供不特定人益智娛樂之營利事業」之規定，旨在維
    護社會安寧、善良風俗、公共安全及國民身心健康，將電子遊戲場業納入行政機
    關之有效管理，對電子遊戲機之設計及裝置，特設之禁止規定，並非謂有此設計
    及裝置者，即非屬電子遊戲機。如有違反，本諸舉輕明重之法理，除應依該條例
    第二十二條之規定論處外，更應依刑法相關罪章（賭博或妨害風化）予以追訴處
    罰，非謂電子遊戲機如有賭博或妨害風化之設計及裝置者，即無該條例之適用，
    否則，經營益智娛樂之營利事業予以管理，擺設賭博或妨害風化設計及裝置之電
    子遊戲機供人打玩營業者，反不予管理，豈符立法本意，故未依該條例規定辦理
    營利事業登記而經營電子遊戲場業者，不論其擺設之電子遊戲機是否經中央主管
    機關評鑑、分類及公告，是否有賭博及妨害風化之設計及裝置，均屬違反該條例
    第十五條之規定，應依同條例第二十二條處罰。次按所謂電子遊戲場「業」，指
    「業務」而言。刑法上所謂業務，係以事實上執行業務者為標準，指以反覆同種
    類之行為為目的之社會的活動而言；執行此項業務，縱令欠缺形式上之條件，仍
    無礙於業務之性質。因此不論該事業是否「專營」電子遊戲場業，亦不問經營是
    否需達「一定之規模」，即使於原本所營事業外，兼營電子遊戲場業，或所經營
    之電子遊戲場不具相當之規模，亦無礙於電子遊戲場業管理條例相關規定之適用
    。故商業登記法第四條所規定之小規模商業，縱得免依該法申請商業登記，但如
    未依電子遊戲場業管理條例辦理營利事業登記，仍不得經營電子遊戲場業，自不
    待言，否則，業主為逃避該條例之規範、處罰，儘可以「兼營」或「小規模」等
    經營方式為之，將出現管理及規範上之漏洞，反而無法有效達成立法之目的，亦
    與電子遊戲場業管理條例之立法意旨有違（最高法院九十年度台非字第二七六號
    、第二九九號及第三○二號判決意旨參照）。
三、查被告乙○○未依電子遊戲場業管理條例第十五條之規定，向主管機關辦理營利
    事業登記，即在前揭公眾得出入之超商內擺設賭博性電動機具滿貫大亨二台、金
    象王一台、金虎王一台、瑪莉列車一台，與不特定之人賭博財物，核其所為係犯
    刑法第二百六十六條第一項前段之普通賭博罪及電子遊戲場業管理條例第二十二
    條之罪。被告乙○○雇用被告甲○○於前址擔任店員，其二人間就上開犯行互有
    犯意聯絡及行為分擔，應論以共同正犯。被告二人先後多次賭博犯行，時間緊接
    ，觸犯構成要件相同之罪名，顯係基於概括犯意反覆為之，為連續犯，應依刑法
    第五十六條之規定論以一罪，並加重其刑。被告二人以違反電子遊戲場業管理條
    例第十五條之方法，用以達犯連續賭博罪之目的，其所犯電子遊戲場業管理條例
    第二十二條之罪與刑法第二百六十六條第一項前段之罪間有方法目的之牽連關係
    ，應從一重之電子遊戲場業管理條例第二十二條規定處斷。至於公訴人聲請簡易
    處刑書雖認被告僅犯刑法第二百六十六條第一項之普通賭博罪，然檢察官就犯罪
    事實一部起訴者，其效力及於全部，本件被告違反電子遊戲場業管理條例部分之
    犯罪事實，與前揭普通賭博罪論罪科刑之部分，有牽連犯之裁判上一罪關係，已
    如前述，本院自應就屬於裁判上一罪之違反電子遊戲場業管理條例部分一併加以
    裁判，附此敘明。另被告丙○○核其所為，係犯刑法第二百六十六條第一項前段
    之賭博罪。爰審酌被告三人之犯罪動機、目的、手段、在公眾得出入之超商內賭
    博財物對社會風氣造成不良影響，及被告乙○○擺設電子遊戲機賭博，影響社會
    風氣，惡性較重；被告甲○○係受僱於人，惡性略輕；而被告丙○○係參與賭博
    ，情節輕微，暨其三人犯罪後均坦承犯行等一切情狀，分別量處如主文所示之刑
    ，並諭知拘役易科罰金及罰金易服勞役之折算標準示懲。又被告甲○○前未曾受
    任何有期徒刑以上刑之宣告，有臺灣高等法院被告全國前案紀錄表及臺灣屏東地
    方法院檢察署刑案資料查註紀錄表各乙份附卷可按，其因甫自學校畢業俟服役期
    間，方至前揭超商工作，一時失慮，誤罹刑章，諒經此偵審程序，當知所警惕，
    信無再犯之虞，本院綜核各情認上開刑之宣告，已足策其遷善，所宣告之刑，以
    暫不執行為適當，併依法諭知緩刑二年，以勵自新。
四、扣案之賭博性電動機具「滿貫大亨」二台、「金象王」一台、「金虎王」一台、
    「瑪莉列車」一台（均含ＩＣ板），及機具內賭資一萬五千四百三十元、丙○○
    所換得之賭資一千三百五十元，共一萬六千七百八十元，分別為當場賭博之器具
    與在賭檯之財物，應依刑法第二百六十六條第二項之規定，宣告沒收之。
據上論斷，應依刑事訴訟法第四百五十二條、第二百九十九條第一項前段，電子遊戲
場業管理條例第二十二條，刑法第十一條前段、第二十八條、第二百六十六條第一項
前段、第五十五條、第五十六條、第四十一條第一項前段、第四十二條第二項、第七
十四條第一款、第二百六十六條第二項，罰金罰鍰提高標準條例第一條前段、第二條
，判決如主文。
本案經檢察官蔡雯娟到庭執行職務。
中      華      民      國      九十一      年      一    月    二十九  日
                                      臺灣屏東地方法院刑事第二庭
                                          審判長法官  吳永宋
                                          法      官  郭書豪
                                          法      官  李淑惠
右正本證明與原本無異。
對於本判決如有不服應於收受送達後十日內向本院提出上訴書狀上訴於台灣高等法院
高雄分院並按他造當事人之人數附具繕本。
                                          書記官      魏慧夷
中      華      民      國      九十一      年      一    月    二十九  日
附錄論罪法條
電子遊戲場業管理條例第十五條
未依本條例規定辦理營利事業登記者，不得經營電子遊戲場業。
電子遊戲場業管理條例第二十二條
違反第十五條規定者，處行為人一年以下有期徒刑、拘役或科或併科新台幣五十萬元
以上二百五十萬元以下罰金。
刑法第二百六十六條
 (普通賭博罪與沒收物)
在公共場所或公眾得出入之場所賭博財物者，處一千元以下罰金。但以供人暫時娛樂
之物為賭者，不在此限。
當場賭博之器具與在賭檯或兌換籌碼處之財物，不問屬於犯人與否，沒收之。
